【裁判字號】    89,訴,116
【裁判日期】    890907
【裁判案由】    違反毒品危害防制條例
【裁判全文】
臺灣屏東地方法院刑事判決                          八十九年度訴字第一一六號
    公  訴  人  臺灣屏東地方法院檢察署檢察官
    被      告  乙○○
    指定辯護人  本院公設辯護人丁○○
    被      告  丙○○
    右  一  人
    選任辯護人  陳萬呈律師
    被      告  甲○○
    右  一  人
    指定辯護人  本院公設辯護人丁○○
右列被告等因違反毒品危害防制條例案件，經檢察官提起公訴（八十九年度偵字第
一二一五、一二一六、一二一七號），本院判決如左：
     主  文
乙○○共同販賣第一級毒品，處無期徒刑，褫奪公權終身。海洛因淨重壹佰點零伍公
克、安非他命重貳佰拾玖點肆貳公克沒收銷燬。電子秤壹個、分裝袋拾參個及門號0
000000000號、0000000000號行動電話（含其上門號晶片）各壹
支均沒收。
丙○○共同販賣第一級毒品，累犯，處無期徒刑，褫奪公權終身。海洛因淨重壹佰點
零伍公克、安非他命重貳佰拾玖點肆貳公克沒收銷燬。電子秤壹個、分裝袋拾參個及
門號0000000000號、0000000000號行動電話（含其上門號晶片
）各壹支均沒收。
甲○○無罪。
     事  實
一、乙○○前因違反麻醉藥品管理條例等案件，經本院判處有期徒刑八年八月確定，
    於民國八十五年二月十七日縮短刑期假釋出監，現假釋並保護管束中，基於販賣
    第一級毒品海洛因、第二級毒品安非他命營利之意圖，於八十九年一月二十日，
    在高雄市○○路處，向一綽號「無牙」之姓名年籍不詳男子，購得海洛英及安非
    他命各五兩，除部分留供自己施用外，餘則伺機出售。丙○○曾因竊盜案件，經
    臺灣高雄地方法院判處有期徒刑十月確定，於八十五年十二月二十四日執行完畢
    ，仍不知悛悔，因得知乙○○有大量毒品，乃基於與乙○○共同販賣毒品營利之
    意圖，主動詢問Ａ１（姓名詳卷）是否要購買毒品，Ａ１乃向警方檢舉，並於警
    方授意下，佯允丙○○購買毒品，丙○○遂於八十九年二月十五、十六日，以其
    所有之0000000000號行動電話，撥打Ａ１所有之000000000
    0號矚動電話；八十九年二月十六日下午四時許，撥打乙○○所有之00000
    00000號行動電話，居間聯繫交易之毒品種類、數量及價錢等事宜，乙○○
    同意以新臺幣（下同）三十二萬元之價格出售海洛因三台兩，二人隨即約定當日
    下午五時許，在屏東縣高樹鄉之火葬場處交易，嗣乙○○見該處人車往來頻繁，
    感覺不妥，乃更改至同鄉○○路○○村○○○道路上交易。當日下午六時許，丙○○偕同Ａ１、Ａ１之友人羅平才（彩）及喬裝買主之員警至上址後，乙○○旋
    亦攜甲○○駕車抵達，丙○○見狀即上前與乙○○接洽，乙○○並將海洛因交付
    丙○○轉交予Ａ１查驗，並謂其車上有秤可供秤量，斯時，埋伏之警方人員趕至
    ，乃當場查獲，並扣得海洛因二包重一○二‧八公克（驗後淨重一○○‧○五公
    克）、安非他命六包重二一九‧六公克（驗後重二一九‧四二公克）、電子秤一
    個及分裝袋十三個；於甲○○身上查獲海洛英含袋重三公克、安非他命含袋重一
    ‧九公克及吸食安非他命工具玻璃燈泡一個；另再循線至乙○○與甲○○合租之
    屏東縣鹽埔鄉○○路八號三樓處查扣吸管玻璃球之吸食器一組。（乙○○、丙○○施用毒品部分，均由檢察官另行偵辦中；甲○○施用毒品部分，業經本院判處
    有期徒刑一年六月確定。）
二、案經臺南市警察局第六分局報請臺灣屏東地方法院檢察署檢察官偵查起訴。
     理  由
甲、被告乙○○、丙○○部分
一、訊據被告乙○○坦承購入前揭大量毒品，除供己施用外，意在出售牟利，前揭為
    警查獲當日，係為交易毒品等情，惟辯稱：毒品未及售出且無收取金錢即遭查獲
    云云；被告丙○○雖不諱言打電話予被告乙○○，詢問有無毒品，欲介紹友人與
    乙○○認識之事實，惟矢口否認販賣毒品犯行，辯稱：伊未主動詢問Ａ１是否要
    購買毒品，亦未打電話予Ａ１，是Ａ１打電話給伊，叫伊介紹吸安非他命的朋友
    給他認識；此次交易，伊未經手毒品，伊僅介紹買主與乙○○認識，而伊當日亦
    有意要向乙○○購買毒品；倘認定伊參與本件毒品買賣，其所為充其量亦不過幫
    助而已；本件係警方利用證人Ａ１與羅平才（彩）對伊之怨隙，陷害伊犯罪，伊
    是無辜的；伊未出資與乙○○合購毒品，因乙○○誤以為係伊害其遭警方查獲，
    是以懷恨誣陷伊云云。
二、按所謂販賣行為，並不以販入之後復行賣出為要件，祇要以營利為目的，將毒品
    購入或賣出，有一於此，其犯罪即為完成，雖購入之後未及售出即被查獲，仍屬
    犯罪既遂（最高法院六十七年台上字第二五○○號判例參照）。訊據被告乙○○
    迭次於警、偵訊時坦承販賣毒品不諱，並於本院審理時自白：「（當初為何要買
    如此多的毒品？）買多些比較便宜，有些自己吃，當然也有想要賣，我也想要賺
    錢。」等語明確（見審卷第一五五、一五六頁），核與吸毒者倘僅供己施用，鮮
    有一次購入大量毒品之常情無違，是其乃基於營利之意圖而販入毒品一節，堪可
    認定。被告乙○○既係以販賣營利之意圖購入前揭毒品，雖本件毒品交易，證人
    Ａ１原無買受毒品之意思，其佯透過被告丙○○向被告乙○○購買毒品，意在協
    助警察辦案，以求人贓俱獲，形式上已議定價金及交付毒品，但因警察埋伏在側
    ，伺機逮捕，事實上不能真正完成買賣毒品之行為，然揆諸前開說明，仍應以既
    遂論處。從而，被告乙○○以本件毒品交易，伊未及售出且無收取金錢即遭查獲
    等情置辯，要無可採。
三、本件毒品買賣，被告丙○○就其涉案情節，於警訊時供稱：是買方請其代為聯絡
    ，伊僅介紹他們認識而已云云，繼於偵訊時供稱：「當時我朋友（指證人Ａ１）
    叫我介紹我吸安非他命的朋友，然後我說要幫他問看看，然後我就打電話問乙○○，乙○○表示那邊沒有安非他命，有海洛因，叫我問我朋友要不要，我問我朋
    友，他說可以，我才介紹他們認識；毒品是乙○○直接交給我朋友。」等語，嗣
    於本院審理初時，一再強調其僅介紹雙方認識而已，交易由其雙方直接進行，並
    供稱：「（案發當天，你在現場做何事？）我介紹朋友向乙○○買毒品。」等語
    ，惟之後改稱其自己亦有要向被告乙○○購買毒品之意，並具狀辯稱：伊於案發
    現場與Ａ１證人共同欲向乙○○購置毒品之行為，然伊「不經意之轉交行為」…
    …云云。訊據被告乙○○於警、偵訊之供詞相同，其於警訊時供稱：「丙○○打
    電話給我，說有一位朋友需要毒品，要介紹給我認識，並要向我購買毒品。」、
    「昨（十六）日下午約十六時餘至十七時之間，丙○○先電話與我聯絡，問我有
    無安非他命一台斤，我告訴他說沒有，祇有海洛因，第二次再問我海洛因的價錢
    ，我再告訴他說一台兩十三萬元，然後再談三台兩價錢，我最後答應賣三十二萬
    元，第三次電話連絡交易時間、地點，以後我就依約前往交易。」、「……我下
    車將約定三台兩（海洛因）交給丙○○，當丙○○接手後，正好有另一輛小客車
    急駛而來，丙○○即隨手棄置路旁水溝內。」等語，核與證人Ａ１證稱：被告丙○○打電話詢問伊是否要購買毒品，伊佯稱有一大盤商要購買，由被告丙○○與
    被告乙○○聯絡，其間被告丙○○向伊說安非他命數量不夠，轉問伊海洛因要不
    要，言明以三十四萬元買海洛因三兩，被告乙○○將毒品交給被告丙○○，再由
    被告丙○○轉交予伊；證人即佯裝成買主與被告丙○○同車前往查獲現場之員警
    謝天祥結證稱：「我就看到（乙○○）手上有拿毒品，將毒品拿給丙○○，丙○○手後將毒品交給證人（Ａ１）；被告甲○○於偵訊時供稱：「（現場妳看見乙○○把毒品交給誰？）我看到乙○○把毒品交給丙○○，然後警察就出現……。
    」等情，大致相符。再者，復有被告丙○○以其所有之0000000000號
    行動電話，於八十九年二月十五、十六日，分別數次撥打被告乙○○所有之00
    00000000號行動電話、證人Ａ１所有之0000000000號行動電
    話之通聯紀錄可稽。綜上，被告丙○○主動居間聯繫被告乙○○與證人Ａ１，洽
    談毒品買賣之種類（含海洛因及安非他命）、數量、價格、交易時間、地點，並
    轉手毒品之交付等事實，均堪認定。而被告丙○○既知其上開所為，均乃有關毒
    品交易事宜，足認其係出於自己犯罪之意思，而與被告乙○○為販毒意思之聯絡
    ，且所為俱屬販賣毒品之構成要件行為，非僅祇就被告乙○○販賣毒品之行為加
    以助力耳，亦無疑義。另訊據證人Ａ１證稱：被告丙○○於電話中表示毒品交易
    完之後，必須再給他五千元佣金；後來被告丙○○說錢有沒有拿沒關係，祇要給
    他一點毒品即可，衡諸本件獲案之毒品非被告丙○○所有（詳後述），而販賣毒
    品乃懸為厲禁之重大犯罪，倘無利可圖或其他緣由，斷無牽涉其中之理，證人Ａ
    １上開證詞，諒非虛妄，堪認被告居間介紹本件毒品交易，乃出於從中牟利之意
    圖。此外，並有分經法務部調查局及高雄醫學院藥物毒物室鑑驗之海洛因二包重
    一○二‧八公克（驗後淨重一○○‧○五公克）、安非他命六包重二一九‧六公
    克（驗後重二一九‧四二公克）及電子秤一個、分裝袋十三個扣案足憑，事證明
    確。至被告丙○○請求與證人Ａ１及現場查獲之員警對質，欲證明證人Ａ１挾怨
    報復，陷其入罪，及其未主動詢問證人Ａ１是否要購買毒品，亦未經手轉交毒品
    等事實，惟本件事證無訛，況被告丙○○既肯認其乃出於自由意識居間引介證人
    Ａ１與被告乙○○間之毒品交易，則證人Ａ１是否挾怨故使被告丙○○仲介毒品
    交易，或被告丙○○是否主動聯繫證人Ａ１詢問購毒事宜，均無礙前揭事實之認
    定，所請核無必要，爰不予調查。
四、另本件毒品交易，其數量及價格之議定，均透過被告丙○○轉達，被告丙○○出
    於從中牟利之意，告知買賣雙方之價額互有差異，且被告丙○○否認涉案，拒不
    吐實，是無以究明前揭海洛因三台兩（按一台兩合約三七‧四九公克）之價格究
    為三十二萬元，抑三十四萬元，然無礙本件事實之認定。再者，雖被告乙○○初
    於警、偵訊時指述被告丙○○合資購買本件被查獲之毒品，然於本院審理時翻異
    前供，陳稱其因疑遭被告丙○○出賣致遭警方逮捕，是以報復誣陷被告丙○○等
    語。經查，被告乙○○初為不利被告丙○○指述之動機，核屬人情之常，事非無
    有，準此，已難認定被告丙○○合資購買本件遭查獲之大量毒品。而訊據本件查
    獲之員警洪慶森、謝天祥分別證稱：「載送拘留所過程中，乙○○表現得很不高
    興，認為是丙○○出賣他，我們有刻意將他們隔開。」、「從臺南押送到屏東地
    檢署過程中，乙○○有對丙○○罵他，也有想要對丙○○施暴，有被我們制止。
    」等語，又被告丙○○獲案初時，於八十九年二月十七日執行羈押入臺灣屏東看
    守所時，自述：「在十七日晚上從臺南送至屏東路上，在車上被乙○○打到頭部
    和手部，目前頭部很痛、暈」、「頭及右手有瘀青」等情，有該所收容人健康檢
    查表暨內外傷記錄表影本各一紙可佐，足見被告乙○○於獲案初時，對被告丙○○確有氣忿難耐進而施暴之情事。參諸本件證人Ａ１證稱：被告丙○○均謂毒品
    係被告乙○○所有等語，且倘謂被告丙○○亦為毒品之共有人，然其卻須居間與
    被告乙○○洽談交易之條件等情事，亦不合常情。再者，本院經徵得被告乙○○
    、丙○○同意後，囑請法務部調查局之專業測謊鑑定人，對被告乙○○、丙○○
    施以控制問題法及混合問題法之鑑測結果認：被告乙○○稱「扣案毒品係渠獨資
    購買，丙○○並沒有出資」，無情緒波動反應，應未說謊；被告丙○○稱「渠沒
    有與乙○○合資購買扣案毒品」，無情緒波動反應，應未說謊，有該局八十九年
    七月十日﹙八九﹚陸﹙三﹚字第八九○四七一一二號鑑定通知書一紙可稽，被告
    乙○○、丙○○之上開供述，兩相對照，並無歧異，綜據上述，堪認被告乙○○
    所為被告丙○○合資購買毒品之指述，應屬子虛，惟無礙本件事實之認定。本件
    事證明確，被告乙○○、丙○○之犯行均堪認定，應予依法論科。
五、按海洛因及安非他命，分別係第一級及第二級毒品，被告乙○○意圖營利，同時
    、地，一次購得前揭海洛因及安非他命，核其所為，係犯毒品危害防制條例第四
    條第一項、第二項之販賣第一級、第二級毒品罪。被告丙○○就被告乙○○出售
    毒品行為，有犯意之聯絡及行為之分擔，就被告乙○○含販入之全部行為，均應
    同負責任，亦係犯同條例第四條第一項、第二項之販賣第一級、第二級毒品罪。
    被告乙○○、丙○○因販賣而持有毒品之低度行為，應為販賣之高度行為所吸收
    ，不另論罪。被告乙○○、丙○○一個販入行為，觸犯二不同之罪名，為想像競
    合犯，應從較重之販賣第一級毒品罪處斷。渠二人就本件販賣毒品行為，有犯意
    之聯絡及行為之分擔，均為共同正犯。又查被告丙○○曾因竊盜案件，經臺灣高
    雄地方法院判處有期徒刑十月確定，於八十五年十二月二十四日執行完畢，有臺
    灣屏東地方法院檢察署刑案資料查註紀錄表及本院全國前案紀錄表在卷足憑，其
    於五年之內再犯本件有期徒刑以上之罪，為累犯，除法定刑為死刑及無期徒刑部
    分外，餘並加重其刑。爰審酌被告乙○○、丙○○均素行不佳，本件販賣毒品，
    助長毒品氾濫，戕害他人身心，且本件毒品數量龐大，危害甚鉅，罪無可赦，惟
    念本件毒品尚未流出，被告乙○○坦承販毒主要事實，尚具悔意；被告丙○○雖
    非本件毒品之所有人，惟主動居間仲介毒品買賣，惡性不下於被告乙○○，且事
    後矯飾犯行，未見悔意等一切情狀，各均量處如主文所示之刑，並均宣告褫奪公
    權終身。
六、扣案之海洛因二包驗後淨重一○○‧○五公克、安非他命六包驗後重二一九‧四
    二公克，分別係第一級、第二級毒品且屬違禁物，應依毒品危害防制條例第十八
    條第一項前段規定沒收銷燬。扣案之電子秤一個及分裝袋十三個，均為被告乙○○所有，業據其供承在卷，前者為供犯罪所用之物，後者則為供犯罪預備之物；
    門號0000000000號、0000000000號行動電話（含其上門號
    晶片）各為被告丙○○、乙○○所有，亦為供犯罪所用之物，雖未扣案，然無證
    據證明業已滅失無存，均應依刑法第三十八條第一項第二款沒收。至於被告甲○○身上查扣之海洛英三公克（淨重二‧七五公克，包裝重○‧三八公克，純度百
    分之八七‧五一，純質淨重二‧四一公克）、安非他命一‧九公克及吸食安非他
    命工具玻璃燈泡一個；另於被告乙○○與甲○○租賃處查扣之吸管玻璃球吸食器
    一組等物，因無法證明被告甲○○犯罪（詳後述），均非本件所得或所應宣告沒
    收。（參酌最高法院七十八年台非字第七二號判例意旨，應由檢察官另依刑法第
    四十條但書聲請單獨宣告沒收。惟上開於被告甲○○身上查扣之物品，業於被告
    甲○○另案所涉施用毒品案件中宣告沒收銷燬，附此敘明。）
乙、被告甲○○部分
一、公訴意旨略以：被告乙○○與被告甲○○為男女朋友關係，共同基於意圖營利之
    犯意連絡，先由被告乙○○與被告丙○○二人合資購得毒品海洛英及安非他命，
    再由被告乙○○負責保管所購得之毒品，被告丙○○則負責尋找買主，並以被告
    乙○○所有之0000000000號之行動電話為聯絡工具之方式，販賣海洛
    英及安非他命於不特定人，嗣因Ａ１向警檢舉，由Ａ１與警方人員配合下，佯稱
    有人要購買海洛英毒品，雙方並先約定於八十九年二月十六日下午五時許，在屏
    東縣高樹鄉之火葬場處交貨，後被告乙○○乃臨時改稱要在同鄉○○路○○村○○○○○道路上交貨，嗣同日下午六時許，被告乙○○駕車內載被告甲○○前來
    ，隨後即為喬裝為買主之警員當場查獲，並於被告乙○○所駕車內查獲海洛英、
    安非他命、電子秤、分裝袋；於被告甲○○身上查獲海洛英三公克、安非他命一
    點九點六公克、吸食器具之小燈炮一個；隨後至被告乙○○、甲○○合租之鹽埔
    鄉○○路八號三樓處查扣吸管玻璃球吸食器一組等物，因認被告甲○○涉有毒品
    危害防制條例第四條第一項、第二項之販賣毒品罪嫌。
二、按犯罪事實應依證據認定之，無證據不得推定其犯罪事實；又不能證明被告犯罪
    者，應諭知無罪之判決，刑事訴訟法第一百五十四條、第三百零一條第一項分別
    定有明文。認定犯罪事實所憑之證據，其為訴訟上之證明，須於通常一般之人均
    不致有所懷疑，而得確信其為真實之程度者，始得據為有罪之認定；積極證據不
    足證明犯罪事實時，被告之抗辯或反證縱屬虛偽，仍不能以此資為積極證據應予
    採信之理由，又積極證據不足為不利被告事實之認定時，即應為有利於被告之認
    定，更不必有何有利之證據（最高法院七十六年度台上字第四九八六號、三十年
    上字第四八二、八一六號判例參照）。本件公訴人認被告甲○○涉有販賣毒品犯
    行，無非以被告甲○○與被告乙○○為同居之男女朋友，皆有吸食毒品之習性，
    查獲當天，被告乙○○尚臨時聯繫被告丙○○，更改交易時間、地點事宜，則被
    告甲○○所謂不知被告乙○○所為何事、欲至何處、目的為何之辯解，均為事後
    脫罪卸責之詞，無足採信，且被告甲○○無法指明綽號「雄仔」之姓名、年籍等
    資料，供調查其毒品來源之真實性等為論據。訊據被告甲○○堅決否認販賣毒品
    犯行，同以就被告乙○○相關之交易毒品行為，其俱不知情置辯。
三、經查，前揭查扣之海洛因二包（驗後淨重一○○‧○五公克）及安非他命六包（
    驗後重二一九‧四二公克）為被告乙○○所有，被告丙○○居間接洽買賣雙方而
    為本件毒品交易，業如前述，綜觀全部過程，未見被告甲○○參與洽談毒品買賣
    之種類、數量、價格、交易時間、地點、毒品之交付及價金之收受等情事。而經
    徵得被告甲○○同意後，囑請法務部調查局之專業測謊鑑定人，對其施以控制問
    題法及混合問題法之鑑測結果認：被告甲○○稱「乙○○販售毒品所得，沒有與
    渠朋分」，無情緒波動反應，應未說謊，有該局前揭鑑定通知書一紙可佐，是查
    無任何事證，足資證明被告甲○○於本件毒品交易中，有基於謀議犯罪計劃或實
    施犯罪之角色分工或分受利益等事實。雖上開鑑測結果認被告甲○○稱「案發當
    天，渠不知道乙○○要與人進行毒品交易」，呈情緒波動反應，應係說謊，參酌
    其與被告乙○○之交往情形及其在車上與聞電話聯繫之內容等情，足認被告甲○○之辯詞無可採信。惟被告甲○○雖知被告乙○○販賣毒品，然其無負防止他人
    販毒之義務，其僅消極地不予阻止，究不能以此即遽行推測認定被告甲○○牽涉
    其內，而令其負共同販賣毒品之罪刑。且訊據被告乙○○始終未有若何不利被告
    甲○○之供詞，被告丙○○亦陳稱其不識被告甲○○，未曾與被告甲○○聯繫毒
    品交易等情，是依卷存證據，顯無足證明被告甲○○就被告乙○○之販賣毒品犯
    行有犯意之聯絡。次查，被告甲○○無能指明綽號「雄仔」之人供調查審認其毒
    品來源，或係出於迴護之心理，然販售毒品之人，向來隱諱其真實姓名、年籍等
    資料，被告甲○○倘果不知，亦無違常情，被告甲○○未指明其所持有之毒品來
    源，仍無以為其參與被告乙○○、丙○○本件販毒犯行之認定。公訴意旨前揭論
    斷未佐以其他事證，證據稍嫌薄弱，此外，本院復查無其他積極證據足認被告甲○○就本件販毒罪行有施加若何助力之幫助行為，是不能證明被告甲○○犯罪，
    揆諸前揭說明，自應為被告甲○○無罪之諭知。
據上論斷，應依刑事訴訟法第二百九十九條第一項前段、第三百零一條第一項，毒品
危害防制條例第四條第一項、第二項、第十八條第一項前段，刑法第十一條、第二十
八條、第四十七條、第五十五條、第三十八條第一項第二款、第三十七條第一項，判
決如主文。
本案經檢察官薛水生到庭執行職務。
中      華      民      國      八十九      年     九    月     七      日
                                      臺灣屏東地方法院刑事第二庭
                                          法  官    蔡憲德
右正本證明與原本無異。
對於本判決如有不服應於收受送達後十日內向本院提出上訴書狀上訴於台灣高等法院
高雄分院並按他造當事人之人數附具繕本。
                                          書記官   林鴻仁
中      華      民      國      八十九      年      七    月    二十    日
毒品危害防制條例第四條第一項


司法院資訊處製作；財團法人民間司法改革基金會備份。
